臺灣高雄地方法院民事判決　　　　　　　　　　　　　九十三年度簡上字第三六號
　　上　訴　人　甲○○○
　　訴訟代理人　許銘春律師
　　　　　　　　張文雪律師
　　被上訴人　　財政部國有財產局臺灣南區辦事處
　　法定代理人　王禮賢
　　訴訟代理人　陳麗萍
　　　　　　　　魯美菲
右當事人間請求履行契約事件，上訴人對於中華民國九十二年十二月十二日本院高雄
簡易庭九十一年度年度雄簡字第二五二一號第一審判決提起上訴，本院判決如左：
    主      文
上訴駁回。
第二審訴訟費用由上訴人負擔。
    事實及理由
一、上訴人主張：伊於民國八十八年七月二十六日向被上訴人申請承租屏東縣恆春鎮
    ○○○段一一九五、一六九九地號國有地，經被上訴人派員實地勘查，認伊確有
    實際使用上開一一九五地號二百平方公尺、一六九九地號八百九十平方公尺，兩
    造遂於八十九年九月二十八日簽訂國有基地租賃契約（下稱「系爭租賃契約」）
    ，由被上訴人將前揭二筆土地出租予伊。嗣訴外人張榮宗、蔡進興於八十九年間
    ，分別向被上訴人申請承租前開一六九九地號土地（下稱「一六九九地號土地」
    ）一部分，被上訴人於派員至現場勘查後，竟以伊未實際使用前開一六九九地號
    土地如附圖Ａ部分所示，面積零點零零五公頃土地（下稱「系爭Ａ部分土地」）
    ，及如附圖Ｂ部分所示，面積零點零二四五公頃土地（下稱「系爭Ｂ部分土地」
    ），涉嫌指界不實為由，於九十年九月十一日以臺財產南管字第○九○○○二五
    ○六八號函，通知撤銷兩造關於前開二部分土地之租賃關係，然伊自七十九年間
    起，即實際使用前開二部分土地，並無指界不實之情，被上訴人自不得逕自撤銷
    前開二部分土地之租賃關係。為此，爰起訴請求確認兩造間就系爭Ａ、Ｂ部分土
    地之租賃關係存在。原審判決伊敗訴，伊不服，爰提起本件上訴等語。並聲明：
    (一)原判決廢棄。(二)確認兩造間就坐落屏東縣恆春鎮○○○段一六九九地號土地，
    如附圖所示Ａ部分面積零點零零五公頃，Ｂ部分面積零點零二四五公頃之租賃關
    係存在。
二、被上訴人則以：兩造間確有簽訂系爭租賃契約，惟被上訴人九十年三月六日派員
    會同上訴人代理人即上訴人丈夫蔡培榮，及張榮宗、蔡進興等人赴現場勘查後，
    發現系爭Ａ部分土地自五十八年間起，即由張榮宗父子起占用種植青菜、香蕉使
    用，系爭Ｂ部分土地自五十八年間起，則由蔡進興占用搭建雞舍、種植葯木、火
    龍果、青菜使用，迄八十九年十一月間，始分遭上訴人毀壞私設圍籬或以怪手剷
    平，故上訴人於八十二年七月二十一日前並無實際使用上開二部分土地甚明，其
    自有指界不實之情。又國有非公用不動產，占有人需於八十二年七月二十一日前
    已實際使用，並願繳清歷年使用補償金者，始得逕予出租，國有財產法第四十二
    條第一項第二款定有明文，被上訴人既因上訴人指界不實，被詐欺致陷於錯誤而
    為意思表示，故依民法第九十二條第一項之規定，自得撤銷系爭Ａ、Ｂ部分土地
    出租之意思表示，上訴人上訴並無理由等語為辯。並聲明：駁回上訴人之上訴。
三、兩造不爭執之事實：
  (一)兩造於八十九年九月二十八日簽訂系爭租賃契約後，被上訴人於九十年九月十一
    日撤銷系爭Ａ、Ｂ部分土地出租之意思表示。
  (二)被上訴人於九十年三月六日曾派員會同上訴人代理人蔡培榮，及張榮宗、蔡進興
    等人赴現場勘查。
四、得心證之理由：本件依兩造之陳述，爭執之重點應為：上訴人有無在八十二年七
    月二十一日前占有使用系爭Ａ、Ｂ部分土地，而得依法承租？經查：
  (一)按當事人主張有利於己之事實者，就其事實有舉證之責任，民事訴訟法第二百七
    十七條前段定有明文。本件上訴人固主張自七十九年間起即占有使用系爭Ａ、Ｂ
    二部分土地，並舉屏東縣恆春鎮鵝鑾里里長即證人朱吉普於原審及本院審理時之
    證詞為證，惟證人朱吉普於本院審理期間，雖到庭證稱：上訴人確有在一六九九
    地號土地養雞及種菜，其租好土地後，才發現蔡進興太太蔡許菊妹在一六九九地
    號土地種菜等語（見本院九十四年一月二十日準備程序筆錄），然由其於原審審
    理時，到庭證稱：伊自父親沒有耕作後，曾與原告共同在一六九九地號土地耕作
    一段期間，自七十九年間起，伊因擔任里長，遂讓原告在那裡種菜，但該土地多
    大伊不清楚等語（見原審卷頁六十以下，九十一年十二月二十日言詞辯論筆錄）
    ，可知證人朱吉普並不知一六九九地號土地之確實位置及範圍，自無從據以證明
    上訴人於八十二年七月二十一日以前確有占有使用全部一六九九地號土地。再參
    以證人朱吉普於本院審理時，另證稱：不清楚蔡許菊妹何時開始在該處種菜等語
    （本院卷第一三四頁），且一六九九地號土地面積達一千七百零五平方公尺，系
    爭Ａ、Ｂ二部分土地面積合計則僅為二百九十五平方公尺，不足一六九九地號土
    地五分之一，有土地登記謄本及土地複丈成果圖在卷可稽，亦足徵證人朱吉普對
    系爭Ａ、Ｂ二部分土地之使用情況不甚明瞭，則本件自難以證人朱吉普之證詞為
    有利上訴人之認定。
  (二)況被上訴人於九十年三月六日曾派員會同上訴人代理人蔡培榮，及張榮宗、蔡進
    興等人赴現場勘查時，蔡進興陳在場陳稱：「船帆路二二○號邊鵝鑾段一六九九
    地號內（即本件附圖Ｂ）於民國五十八年起耕作使用，種植青菜、香蕉，迄八十
    九年十一月，為承租人甲○○○毀壞設圍籬」等語；張榮宗則陳稱：「船帆路二
    二八號、二三○號屋後鵝鑾段一六九九地號內（即本件附圖Ａ）自民國五十八年
    起耕作使用，地上搭建建雞舍、葯木、火龍果、青菜等，迄八十九年十一月為承
    租人甲○○○以怪手剷平」等語，均為會同到場之上訴人之夫蔡培榮所不否認，
    蔡培榮並陳稱：「承租後於八十九年十一月會同管區員警、里長請蔡進興君自行
    排除地上物俾整地；因國有財產局已准予承租鵝鑾段一六九九地號內（即本件附
    圖Ａ）部分，故於八十九年十一月中旬僱用怪手將張榮宗之雞舍移除」等語，有
    被上訴人九十年三月六日會勘記錄附卷可稽，核與證人蔡許菊妹即蔡進興之妻於
    原審審理時到庭證稱：伊在系爭Ｂ部分土地種菜、種香蕉，四年前原告找挖土機
    將伊菜、香蕉剷除等語（見原審卷頁五四、五五頁，九十一年十一月二十九日言
    詞辯論筆錄）；證人陳蔡秀仔即蔡進興之妹證稱：蔡進興約自七十六年間起即在
    本件附圖Ｂ部分土地耕作，本件附圖Ａ部分土地則為張榮宗在耕作，張榮宗約自
    五十三年間起住在那裡，在該處養雞、種樹，原告於七十九年以後未使用系爭Ａ
    、Ｂ二部分土地等語（見原審卷頁八六、八七頁，九十二年一月二十九日言詞辯
    論筆錄）；證人朱冠宇即一六九九地號土地四鄰證稱：系爭Ａ、Ｂ二部分土地是
    張榮宗、蔡進興在使用，他們約於五十八、五十九年間起開始種菜、養雞，伊因
    為在隔壁種稻，所以知悉上情等語（見原審卷頁九六至九八，九十二年三月五日
    言詞辯論筆錄），均大致相符，則上訴人主張其在八十二年七月二十一日前即占
    有使用系爭Ａ、Ｂ部分土地等云云，實乏依據。被上訴人抗辯上訴人於八十二年
    七月二十一日前並無實際使用系爭Ａ、Ｂ部分土地，其指界不實，堪予採信。
  (三)又按非公用財產類不動產之出租，得以標租方式辦理。但合於左列各款規定之一
    者，得逕予出租︰二、民國八十二年七月二十一日前已實際使用，並願繳清歷年
    使用補償金者，國有財產法第四十二條第一項第二款定有明文；因被詐欺或被脅
    迫而為意思表示者，表意人得於發見詐欺後一年內撤銷其意思表示；法律行為經
    撤銷者，視為自始無效，民法第九十二條第一項前段、第九十三條、第一百十四
    條第一項亦分別定有明文。本件上訴人既有如上所述指界不實之情，則被上訴人
    於九十年三月六日發見後，以其未符合上開國有財產法第四十二條第一項第二款
    之規定，就系爭Ａ、Ｂ二部分土地，於發見後一年內之九十年九月十一日，依民
    法第九十二條第一項之規定，撤銷出租之意思表示，與法即無不合。兩造間就系
    爭Ａ、Ｂ二部分之土地之租賃關係自無從存立。
五、從而，上訴人請求確認兩造間就坐落屏東縣恆春鎮○○○段一六九九地號土地，
    如附圖所示Ａ部分面積零點零零五公頃，Ｂ部分面積零點零二四五公頃之租賃關
    係存在，為無理由。原審駁回上訴人請求，於法並無違誤，上訴意旨猶執前詞，
    指摘原判決不當，求予廢棄改判，為無理由，應予駁回。
據上論結，本件上訴為無理由，依民事訴訟法第四百三十六條之一第三項、第四百四
十九條第一項、第七十八條，判決如主文。
中　　　華　　　民　　　國　　九十四　　年　　　三　　　月　　　四　　　日
                                  臺灣高雄地方法院民事第一庭
                                    審判長法  官　甯　馨
                                          法  官　盧怡秀
                                          法　官  劉傑民
右為正本係照原本作成。
本判決不得上訴。
中　　　華　　　民　　　國　　九十四　　年　　　三　　　月　　　四　　　日
                                          書記官  歐文政
